【裁判字號】    89,交易,311
【裁判日期】    890605
【裁判案由】    過失傷害等
【裁判全文】
臺灣臺南地方法院刑事判決                        八十九年度交易字第三一一號
    公  訴  人  臺灣台南地方法院檢察署檢察官
    被      告  甲○○
右列被告因公共危險等案件，經檢察官提起公訴 (八十八年度偵字第一五七０號)，
本院判決如左：
    主  文
甲○○服用酒類，不能安全駕駛動力交通工具而駕駛，處罰金壹萬元。如易服勞役，
以參佰元折算壹日。
其餘被訴過失傷害部分公訴不受理。
    事  實
一、甲○○於民國八十八年八月二十八日十五時二十分許，飲酒後已達於不能安全駕
    駛汽車之程度，仍駕駛車號ＴＢ─６７７３號自用小客車，沿台南縣學甲鎮○○
    路由北向南行駛，途經和平路與民權路之無號誌交岔路口，本應注意車輛行至無
    號誌之交岔路口，支線道車應暫停讓幹線道車先行，且飲酒後吐氣所含酒精成份
    超過每公升零點二五毫克以上者，不得駕車，而依當時天氣晴朗、有日間自然光
    線、現場為無缺陷無障礙之乾燥柏油路面等一切客觀情況，並無不能注意之情事
    ，竟疏於注意讓車，致撞及沿民權路由東向西行經該路口由乙○○所駕駛之車號
    Ｎ６─６２０１號自用小貨車，造成乙○○受有頭部外傷併腦震盪及左胸、背部
    、右下肢多處挫裂傷等傷害，經警到場處理交通事故，並測得甲○○吐氣所含酒
    精成份為每公升零點四九毫克，而查知上情。
二、案經乙○○訴由臺灣臺南地方法院檢察署檢察官偵查起訴。
理  由
有罪部分：
一、訊據被告甲○○對於右揭酒後駕車之事實坦承不諱，按酒精使用後對人體之影響
    除造成自主神經系統亢奮與認知功能之暫時性缺損外，與駕駛能力有關者為對於
    移動景物的追蹤能力、經強光照射後恢復視力及監視四周的注意力等，而此三種
    能力在夜間駕車時尤其重要，許多人飲酒後因沒有可自覺的生理反應，以致腦部
    功能已缺損而仍不自知照常開車，此乃許多酒後駕車造成意外事故的主因之一（
    台北醫學院附設醫院精神科蔡尚穎主任論文「酒精對人體生理與行為之影響」參
    照），亦為刑法修正增訂一百八十五條之三之立法理由，再道路交通安全規則第
    一百十四條第二款規定汽車駕駛人飲酒後吐氣超過每公升０．二五毫克以上者，
    不得駕車，即是基於酒精對人體中樞神經系統有麻醉作用，為維護安全駕駛，而
    為之禁止規定。再呼氣中酒精濃度每公升０．五五毫克或血液中酒精濃度在百分
    之０．一一以上，參考德國、美國之標準，肇事率為一般正常人之十倍，認為已
    達不能安全駕駛之標準，此有法務部於八十八年五月十日邀集交通部、行政院衛
    生署、中央警察大學等單位相關人員召開之研商訂定刑法第一百八十五條之三服
    用毒品、麻醉麻藥品、酒類或其他相類之物，不能安全駕駛交通工具之認定標準
    會議結論可參。而刑法第一百八十五條之三所稱服用酒類或其他相類之物，不能
    安全駕駛動力交通工具之公共危險條款，係屬抽象危險犯之規定，此種抽象危險
    係伴隨飲酒過量之行為而當然成立。換言之，只需客觀上有此種行為出現，危險
    即視為存在，是否果真肇事，並不影響公共危險罪責之成立；如確實駕車肇禍，
    其刑責之明顯更不待言。又前揭德、美等國之認定標準，對於酒精濃度吐氣已達
    每公升零點五五毫克，或血液濃度達百分之零點一以上，肇事率為一般正常人之
    十倍，認為已達「不能安全駕駛」之標準，至於上揭數值以下之行為，如輔以其
    他客觀事實得作為「不能安全駕駛」之判斷，亦認為應依刑法第一百八十五條之
    三之規定處以刑罰，此有法務部八十八年五月十八日法八八檢字第一六六九號函
    可資參照。經查，被告於飲酒後吐氣所含酒精成份雖未逾每公升０．五五毫克，
    惟已超過每公升０、二五毫克以上，依前開規定不得駕車，其猶駕車外出並與他
    車發生碰撞，堪認被告確已無法安全駕駛動力交通工具。復有酒精濃度測試表一
    紙附卷可稽，本件事證已臻明確，被告犯行堪予認定。
二、核被告酒後駕車之行為，係犯刑法第一百八十五條之三重大違背安全駕駛罪。本
    院爰審酌被告犯罪之動機、目的、手段、其品性及智識程度、犯罪所生之危害，
    犯後態度等一切情狀，量處如主文所示之刑，並諭知易服勞役之折算標準，以示
    懲儆。
公訴不受理部分：
一、按告訴乃論之罪，告訴人於第一審辯論終結前得撤回其告訴，又告訴經撤回者，
    應諭知不受理之判決，刑事訴訟法第二百三十八條第一項、第三百零三條第三款
    定有明文。
二、本件告訴人乙○○對被告提出告訴之過失傷害案件，起訴書認被告係觸犯刑法第
    二百八十四條第一項前段之過失傷害罪，依同法第二百八十七條前段之規定，須
    告訴乃論。茲據告訴人撤回其告訴（有撤回狀一件在卷可按），揆諸首開說明，
    應諭知不受理之判決。
據上論斷，應依刑事訴訟法第三百零三條第三款、第二百九十九條第一項前段、刑法
第一百八十五條之三、第四十二條第二項、罰金罰鍰提高標準條例第二條，判決如主
文。
本案經檢察官劉聰熙到庭執行職務
中    華    民    國      八十九      年      六      月       五       日
                                臺灣臺南地方法院交通法庭
                                        法  官  張      菁
右正本證明與原本無異。
如不服本判決，應於判決送達後十日內向本院提出上訴狀( 應附繕本 )。
                                        書記官  林  木  村
中    華    民    國      八十九      年      六      月       七       日
附錄本案論罪科刑法條全文：
刑法第一百八十五條之三
服用毒品、麻醉藥品、酒類或其他相類之物，不能安全駕駛動力交通工具而駕駛者，
處一年以下有期徒刑、拘役或三萬元以下罰金。


司法院資訊處製作；財團法人民間司法改革基金會備份。
